【裁判字號】    94,易,1726
【裁判日期】    950412
【裁判案由】    竊盜
【裁判全文】
臺灣臺北地方法院刑事判決              94年度易字第1726號
公  訴  人  臺灣臺北地方法院檢察署檢察官
被      告  乙○○
                    另案羈押於臺灣臺北看守所
上列被告因竊盜案件，經檢察官提起公訴（94年度偵字第16595號）
，本院判決如下：
    主  文
乙○○竊盜，累犯，處有期徒刑參月，如易科罰金，以參佰元折
算壹日。
    事  實
一、乙○○前於民國九十一、九十二年間分別因竊盜案件，經臺
    灣高等法院臺中分院先後以九十一年度上易字第一三五七號
    、九十二年度上易字第四八二判決各處有期徒刑四月、九月
    確定，上開案件經接續執行，於九十三年二月二十五日縮刑
    期滿執行完畢。詎仍不知悛悔，復意圖為自己不法之所有，
    於民國九十四年九月一日九時三十分許，在臺北巿信義區○
    ○○路一七一號「臺北文化體育園區」地上建物拆除工程工
    地現場竊取和友營造有限公司（以下簡稱和友公司）所有之
    白鐵採光罩六條（和友公司因承攬臺北巿政府教育局「臺北
    文化體育園區」地上建物拆除工程，而約定由和友公司取得
    上開園區地上建物拆除後之殘值所有權以折抵工程款），得
    手後將之搬運至其人力三輪車上擬載往他處變賣，旋為和友
    公司員工甲○巡邏工地時發現並要求夏福勝將上開白鐵採光
    罩放回原處，夏福勝未予理會且迅即採動三輪車離開現場，
    甲○乃駕車自後追趕而於台北市○○○路、逸仙路口攔獲乙
    ○○。
二、案經甲○訴由臺北巿政府警察局信義分局報告臺灣臺北地方
    法院檢察署檢察官偵查起訴。
    理  由
一、按被告以外之人於審判外之言詞或書面陳述，除法律有規定
    者外，不得作為證據；被告以外之人於偵查中向檢察官所為
    之陳述，除顯有不可信之情況者外，得為證據，刑事訴訟法
    第一百五十九條第一項、第一百五十九條之一第二項固定有
    明文。惟被告以外之人於審判外之陳述，雖不符同法第一百
    五十九條之一至之四之規定，而經當事人於審判程序同意作
    為證據，法院審酌該言詞陳述或書面陳述作成時之情況，認
    為適當者，亦得為證據；當事人、代理人或辯護人於法院調
    查證據時，知有第一百五十九條第一項不得為證據之情形，
    而未於言詞辯論終結前聲明異議者，視為有前項之同意，同
    法第一百五十九條之五亦定有明文。本件檢察官所引用證人
    甲○於警詢、證人謝宗原於偵查中向檢察官所為之陳述，固
    為被告以外之人於審判外之陳述，均屬傳聞證據，惟被告對
    於證人甲○之警詢陳述於本院準備程序及審判期日中均表示
    無意見而不予爭執，且迄至言詞辯論終結前亦未聲明異議，
    本院審酌上開證據資料製作時之情況，尚無違法不當及證明
    力明顯過低之瑕疵，認為以之作為證據應屬適當；另證人謝
    宗原於偵查中向檢察官所為之陳述業經具結，亦無顯有不可
    信之情況，依刑事訴訟法第一百五十九條之一、第一百五十
    九條之五規定，前揭證據資料均有證據能力。
二、訊據被告乙○○固不否認於前揭時、地將上開白鐵採光罩搬
    運至其人力三輪車上擬載往他處變賣之事實，惟矢口否認有
    何竊盜犯行，辯稱：伊看到工地內拆除後之白鐵採光罩壓在
    石塊下面，便站在人行道上抽取該壓在石塊下之白鐵，嗣現
    場有一名男子表示該白鐵屬承包商所有，並制止伊再撿拾，
    但該名男子並未出示證件，伊即踩動三輪車沿忠孝東路往逸
    仙路方向行進，該名男子則駕駛一部小汽車自後跟隨，伊行
    進約三、五十公尺後，便以路邊電話亭打電話報警，伊僅係
    在該處撿拾白鐵，主觀上並無竊盜犯意等語。
三、經查，和友公司因承攬臺北巿政府教育局所發包位於臺北巿
    信義區○○○路一七一號「臺北文化體育園區」之地上建物
    拆除工程，而約定由和友公司取得上開園區地上建物拆除後
    之殘值所有權以折抵工程款一節，業據證人即臺北市政府教
    育局台北文化體育園區籌備處助理研究員謝宗原於偵查中結
    證在卷（見偵查卷第三七頁），並有臺北市政府教育局九十
    四年七月二十六日北市教體字第09435522200 號函檢附臺北
    市政府教育局「臺北文化體育園區」地上建物拆除工程（第
    二期）施工範圍現況點交會勘紀錄及簽到表一份、贓物認領
    保管單一紙（見偵查卷第十二頁、第十六至十八頁）、臺北
    市政府教育局九十五年一月十九日北市教體字第0953047790
    0 號函暨檢附臺北市政府教育局工程採購契約、和友營造有
    限公司臺北市文化體育園區地上建物拆除工程第二期成本分
    析表各一份在卷可稽（見本院卷第三二至六五頁），足徵上
    開由「臺北文化體育園區」地上建物拆除後之白鐵採光罩等
    物品係屬承攬人和友公司所有，被告空言否認和友公司為所
    有權人，顯與事實不符，其聲請傳訊拆除大隊人員證明該工
    地並非由和友公司承包處理，即無調查之必要。次查，依證
    人即和友公司員工甲○於警詢中證稱：伊於九十四年九月一
    日上午九時三十分巡邏工地時，發現被告正在偷搬鋁框窗及
    採光罩，伊當場要求被告將鋁窗框放回原地，被告不肯，並
    撥打電話報警等語；證人即到場處理員警丙○○證稱：伊到
    現場時採光罩已放在被告的三輪車上，現場工人指稱被告拿
    走他們的東西放在車上要離開，被告則供稱車上的鐵條是放
    在路旁人行道上的廢棄物，所以他要搬走，但現場人行道上
    並沒有拆除下來的東西，工地有堆放一些鐵條、鐵板、鋼筋
    、水泥塊等拆除下來的東西，有的成堆，有的散置各處，都
    還沒有分類，這些東西都堆放在工地的範圍裡面，和人行道
    有明顯的區分，拆除物散落位置距離被告車子約二、三十公
    尺，工地的人表示被告已經載走一段距離，被告是被他們攔
    在那裡（忠孝東路、逸仙路口）等語（見本院九十五年三月
    二十九日審判筆錄第三至六頁）；被告對上開證人所述無意
    見，並供稱：伊是站在人行道上抽取工地內壓在石塊下之白
    鐵，嗣現場有一名男子自稱是承包商，但該名男子並未出示
    證件，伊即踩動三輪車沿忠孝東路往逸仙路方向行進約三、
    五十公尺，該名男子則駕駛一部小汽車自後跟隨‧‧‧警察
    查獲之鐵條，伊已經搬上車，還有十幾公斤的鋼筋，伊已經
    從水泥塊撿拾出來，但還沒有搬上車，這些東西是要撿來賣
    ，白鐵一公斤可賣三十幾塊錢，鋼筋一公斤可賣四、五塊錢
    ，所以伊先搬白鐵上車等語（見本院九十五年三月二十九日
    審判筆錄第八頁）。是上開「臺北文化體育園區」為和友公
    司向台北市政府教育局承攬施工之工地，被告既非該公司或
    臺北市政府教育局員工，在未得所有人同意下，自不得隨意
    撿拾工地內之物品據為己有，此係一般人通曉之理，而該白
    鐵採光罩與其他拆除下來之鋼筋、鐵條、鐵板、水泥塊等物
    雖係成堆或零星散置在工地內，尚未分類，然和友公司既與
    臺北市政府教育局約定以地上建物拆除後之殘值折抵工程款
    ，被告亦稱白鐵一公斤可賣三十幾塊錢，鋼筋一公斤可賣四
    、五塊錢等語，足見和友公司拆下之白鐵採光罩、鋼筋、鐵
    條等物品仍具有相當之財產價值，此亦為被告所明知，顯非
    他人棄置不要之物；再被告於查獲之初原辯稱車上之白鐵採
    光罩係於路旁之人行道上而非在工地內拾獲等語（見前揭丙
    ○○證詞及本院卷第二十五頁準備程序筆錄），迨於本院審
    理時經訊問證人丙○○現場情形後，始坦承係立於人行道上
    抽取工地內之鐵條（見本院九十五年三月二十九日審判筆錄
    第八頁），由被告匿飾前開鐵條放置地點之事實益證被告對
    於工地內物品係屬他人所有，不得任意撿拾一節亦有認知，
    則被告明知工地內具有財產價值之白鐵採光罩係屬他人所有
    之物，其未得所有權人之同意擅自將之搬離欲載往他處變賣
    ，自具有不法所有之竊盜意圖，其辯稱主觀上無竊盜犯意云
    云，核屬事後諉卸之詞，要無足取。另查本件雖係由被告報
    警，然被告將該白鐵採光罩搬運至三輪車後，旋為和友公司
    員工甲○發覺並要求被告將該白鐵放回原處，被告不予理會
    且迅即採動三輪車離開現場，甲○遂駕車跟隨欲行取回，而
    於忠孝東路、逸仙路口攔停被告等情，分據被告陳明及證人
    甲○、丙○○證如前述，則被告竊盜犯行既為甲○當場發覺
    ，並經其駕車攔獲，其事跡顯已敗露，則其報警諉稱係於路
    旁之人行道上拾獲前揭白鐵採光罩不過為其事後卸責之舉，
    要難以此謂其無竊盜犯意。又被告於警員到場處理時經甲○
    指述其犯行後猶否認犯罪，與自首須以犯人在其犯罪未發覺
    前向該管公務員承認犯罪而接受裁判之要件不符，亦不待言
    。從而本件事證已明，被告犯行洵堪認定。
四、核被告所為，係犯刑法第三百二十條第一項竊盜罪。又被告
    前於九十一、九十二年間分別因竊盜案件，經臺灣高等法院
    臺中分院先後以九十一年度上易字第一三五七號、九十二年
    度上易字第四八二判決各處有期徒刑四月、九月確定，上開
    案件經接續執行，於九十三年二月二十五日縮刑期滿執行完
    畢等情，有臺灣高等法院被告前案紀錄表在卷可考，其受有
    期徒刑之執行完畢後，五年以內再犯本件法定刑為有期徒刑
    以上刑之罪，為累犯，應依法加重其刑。爰審酌被告有多次
    竊盜前科及其他犯罪紀錄，有前揭臺灣高等法院被告前案紀
    錄表可參，顯見素行不端，又其身強體壯，不思以正當途徑
    獲致金錢，竟冀求非份竊取他人物品以圖變現，犯後復飾詞
    卸責，未具悔意，惟所竊得財物之價值不高，且已發還被害
    人，所生危害程度不大等一切情狀，量處如主文所示之刑，
    並諭知易科罰金之折算標準。
據上論斷，依刑事訴訟法訟法第二百九十九條第一項前段，刑法
第三百二十條第一項、第四十七條、第四十一條第一項前段、罰
金罰鍰提高標準條例第一條前段、第二條，判決如主文。
本案經檢察官李建論到庭執行職務
中    華    民    國    95    年    4     月    12    日
                  刑事第十一庭  審判長法  官  劉方慈
                                      法  官  陳正昇
                                      法  官  鍾淑慧
以上正本證明與原本無異。
如不服本判決，應於判決送達後10日內向本院提出上訴狀（應抄
附繕本）。告訴人或被害人如對於本判決不服者，應具備理由請
求檢察官上訴，其上訴期間之計算係以檢察官收受判決正本之日
期為準。
                                      書記官  劉英芬
中    華    民    國    95    年    4     月    12    日
附錄本案論罪科刑法條
中華民國刑法第320條
(普通竊盜罪、竊佔罪)
意圖為自己或第三人不法之所有，而竊取他人之動產者，為竊盜
罪，處 5 年以下有期徒刑、拘役或 500 元以下罰金。
意圖為自己或第三人不法之利益，而竊佔他人之不動產者，依前
項之規定處斷。
前二項之未遂犯罰之。


司法院資訊處製作；財團法人民間司法改革基金會備份。
